【裁判字號】    99,交聲,871
【裁判日期】    990514
【裁判案由】    聲明異議
【裁判全文】
臺灣臺中地方法院交通事件裁定         99年度交聲字第871號
原處分機關  交通部公路總局臺中區監理所
受處分人    甲○○
上列受處分人因違反道路交通管理處罰條例案件，對於交通部公
路總局臺中區監理所九十九年一月二十五日所為之處分（中監違
字第裁六０─Ｇ０Ｈ０一一二０三號裁決書），聲明異議，本院
裁定如下：
    主    文
原處分撤銷。
甲○○汽車駕駛人不依順行方向停車，處罰鍰新臺幣玖佰元。
    理    由
一、原處分意旨略以：異議人即受處分人甲○○（下稱異議人）
    於民國九十八年十二月十九日十一時四分許，駕駛車牌號碼
    六Ｑ─００三八號自用一般小客車，在臺中市○○路三百四
    十巷十號前，因「在禁止臨時停車處所停車」之違規，臺中
    市警察局第六分局員警以中市警交字第Ｇ０Ｈ０一一二０三
    舉發違反道路交通管理事件通知單舉發，受處分人前揭時間
    、地點被舉發違規事實，係違反道路交通管理處罰條例第五
    十六條第一項第一款規定，原處分機關乃於九十九年一月二
    十五日以中監違字第裁六０─Ｇ０Ｈ０一一二０三號違反道
    路交通管理事件裁決書，處罰鍰新臺幣（下同）九百元，於
    法並無不合等語。
二、異議意旨略以：（一）駕駛人停車之處非在福科路三四０巷
    路上，警察未經查證此路段非屬福科路三四０巷所編制之既
    成道路公有巷道，亦無路標路號，故將舉發通知單上引用福
    科路三四０巷編制之門牌號碼Ｂ棟大樓門牌號碼（取而代之
    ），該路段與福科路三四０巷為Ｔ字形路段，警察僅以目視
    該路段即斷定為既成道路，有失專業；（二）再按道路交通
    管理處罰條例第三條第九項臨時停車指車輛因上、下人、客
    、卸裝物品，其引擎未熄火，停止時間未滿三分鐘，保持立
    即行駛之狀態。警察當時未做驅離之動作，該路段非既成道
    路，駕駛人基於尊重，欲將車子駛離，警察卻強行開立告罰
    單，警察執法有所不妥等語。
三、經查：
（一）道路交通管理處罰條例第三條第一款規定：「道路：指公
      路、街道、巷衖、廣場、騎樓、走廊或其他供公眾通行之
      地方。」，已對道路為列舉性與概括性之說明，故就在臺
      中市○○路三百四十巷十號前方道路是否應依道路交通管
      理處罰條例予以管理乙節，自應就該道路是否屬「供公眾
      通行之地方」為實質之認定。查本院核閱卷附之違規採證
      照片後，異議人所有前開車輛之停放地點，已舖設柏油路
      面、設有行車分向線、二側均停有車輛，且兩旁尚有多數
      住戶，亦即此處為該社區住戶及與住戶生活有關之不特定
      人（例如住戶來訪之親友、送信之郵差等）出入所必經之
      地，而一般大眾之人、車，均可通行進出該路段，顯係足
      供公眾通行之路段，應屬道路交通管理處罰條例第三條第
      一款規定之「道路」範疇。異議人所有前開車輛停放之巷
      道，既係提供附近住戶與不特定行人、車輛通行之用，為
      供公眾通行之道路，自不得違反供公眾通行之目的而任意
      違規停車，合先敘明。
（二）「臨時停車」，係指車輛因上、下人、客，裝卸物品，其
      引擎未熄火，停止時間未滿三分鐘，保持立即行駛之狀態
      ；而所謂「停車」，則係指車輛停放於道路兩側或停車場
      所，而不立即行駛，道路交通管理處罰條例第三條第九款
      、第十款亦有明文。本件次應究明系爭違規車輛當時究係
      「停車」或「臨時停車」狀態，而舉發員警查處情形係該
      車引擎熄火、駕駛人離座、無法保持立即行駛之狀態而停
      放於道路上，是本案車號六Ｑ─００三八號車應屬「停車
      」，此有臺中市警察局第六分局九十九年四月七日中分六
      警交字第０九九００一０九三九號函文在卷可稽，據此，
      堪認定系爭車輛當時應屬「停車」而非「臨時停車」。
（三）「汽車駕駛人停車時，在禁止臨時停車處所停車者，處六
      百元以上一千二百元以下罰鍰。」、「汽車臨時停車時，
      應依下列規定：一、橋樑、隧道、圓環、障礙物對面、鐵
      路平交道、人行道、行人穿越道、快車道等處，不得臨時
      停車」，道路交通管理處罰條例第五十六條第一項第一款
      及道路交通安全規則第一百一十一條第一項第一款分別定
      有明文。另按道路交通標誌標線號誌設置規則第一百八十
      一條第一、二項之規定：「行車分向線，用以劃分路面成
      雙向車道，指示車輛駕駛人靠右行車，分向行駛；本標線
      為黃虛線，線段長四公尺，間距六公尺，線寬十公分。」
      ，及同規則第一百八十三條之一前段、中段之規定：「快
      慢車道分隔線，用以指示快車道外側邊緣之位置，劃分快
      車道與慢車道之界線。其線型為白實線，線寬為十公分，
      除臨近路口得採車道線劃設，並以六十公尺為原則外，應
      採整段設置，但交岔路口免設之。劃設本標線，距離人行
      道、路緣或車輛停放線應有二公尺以上之寬度。」，第一
      百八十三條之規定：「路面邊線，用以指示路肩或路面外
      側邊緣之界線。其線型為白實線，線寬為十五公分，整段
      設置。」查上開路段於道路中設有黃色虛線等情，有原舉
      發機關採證照片一張存卷可參，參諸上開規定，足見上開
      路段中所繪設之黃色虛線，應僅係行車分向線，用以指示
      車輛駕駛人靠右行車，分向行駛，而上開路段兩側未見有
      繪製之白色實線距離路緣二公尺以上之寬度，自非上揭規
      定所示用以區○○○○○道之快慢車道分隔線，亦屬明確
      ，是上開路段既未明確劃分快、慢車道，自非屬不能臨時
      停車之快車道。又經原舉發機關派員查勘臺中市○○區○
      ○路三四０巷十號前之道路現況並重新審視舉發採證照片
      ，該路段尚未設置快慢車道分隔線，原舉發顯為誤植，此
      有臺中市警察局第六分局九十九年四月七日中分六警交字
      第０九九００一０九三九號函文附卷可考，從而，本件既
      無原處分機關所指異議人有將上開車輛停放於禁止臨時停
      車處所之違規情事，原處分機關所為之前揭裁決，即難認
      為允當。
（四）末按「停車時應依車輛順行方向緊靠道路右側」、「汽車
      駕駛人停車時，不依順行方向停車者，處六百元以上一千
      二百元以下罰鍰」，道路交通安全規則第一百一十二條第
      二項前段及道路交通管理處罰條例第五十六條第一項第六
      款分別定有明文。觀諸卷附採證照片觀察，本件異議人上
      開車輛顯係與車行方向相反之方向逆向停放於車道上，顯
      有不依順向停車之事實灼然甚明，是異議人自應依上開條
      例第五十六條第一項第六款「不依順行方向停車」之規定
      處罰，以資適法。
四、綜上所述，異議人所有系爭車輛有於前揭時、地「不依順行
    方向停車」之行為，應堪認定，原處分機關誤認為系爭車輛
    「在禁止臨時停車處所停車」而援引道路交通管理處罰條例
    第五十六條第一項第一款規定，加以裁罰，其認定事實及法
    條適用，均有誤會，從而，本件異議人前揭聲明異議理由，
    無足採，惟原處分既有上開不當之處，仍應由本院將原處分
    撤銷，改依道路交通管理處罰條例第五十六條第一項第六款
    之規定，就異議人不依順行方向停車之違規行為，裁罰如主
    文第二項所示，以資適法。
五、據上論斷，應依道路交通管理處罰條例第八十七條第二項，
    道路交通案件處理辦法第二十條，裁定如主文。
中    華    民    國    99    年    5     月    14    日
                        交通法庭  法  官  郭書豪
以上正本證明與原本無異。
如不服本裁定，應於送達後五日內，向本院提出抗告狀。(須附
繕本)
                                  書記官  陳美虹
中    華    民    國    99    年    5     月    14    日

司法院資訊處製作；財團法人民間司法改革基金會備份。
